【裁判字號】    97,訴,453
【裁判日期】    980326
【裁判案由】    分割共有物
【裁判全文】
臺灣臺南地方法院民事判決               97年度訴字第453號
原      告  壬○○
訴訟代理人  蕭麗琍律師
複代理人    楊淑惠律師
被      告  丑○○
                        弄9號.
            寅○○
            辰○○
                        號
上  一  人
訴訟代理人  午○○
            巳○○
            亥○○
被      告  丙○○
                        3號
上  一  人
訴訟代理人  巳○○
            戌○○
被      告  地○○
                        6號3.
            丁○○
                        03巷.
            庚○○
                        號7樓.
上四人共同
訴訟代理人  亥○○
被      告  天○○
            卯○○
                        弄1號.
            未○○
                        號
            酉○○
                        號
上  一  人
訴訟代理人  辛○○
被      告  癸○○○
            乙○○
                        巷75.
            戊○○
                        號
            甲○○
                        號
            申○○
                        82號.
            宇○○○
            子○○
                        號
            己○○
                        巷14.
上八人共同
訴訟代理人  戌○○
上列當事人間請求分割共有物事件，經本院於民國98年3月12日
言詞辯論終結，判決如下：
    主  文
兩造共有坐落臺南市○區○○段三十七地號、地目墓、面積一三
八二０點五五平方公尺之土地，應分割如附圖所示，其中編號Ａ
部分、面積三四五五點一三平方公尺之土地，分歸被告丑○○取
得；編號B部分、面積一三二點三七平方公尺之土地，分歸原告
取得；編號C部分、面積一六一二點四平方公尺之土地，分歸被
告宇○○○取得；編號D部分、面積三九六點八平方公尺之土地
，分歸被告酉○○取得；編號E部分、面積三三０點六二平方公
尺之土地，分歸被告戊○○取得；編號F部分、面積六六一點二
四平方公尺之土地，分歸被告辰○○取得；編號G部分、面積一
六五點五四平方公尺之土地，分歸被告丙○○取得；編號H部分
、面積三三０點六二平方公尺之土地，分歸被告己○○取得；編
號I部分、面積三三０點六二平方公尺之土地，分歸被告卯○○
取得；編號J部分、面積三三０點六二平方公尺之土地，分歸被
告甲○○取得；編號K部分、面積三三七點八四平方公尺之土地
，分歸被告子○○取得；編號L部分、面積四九六平方公尺之土
地，分歸被告癸○○○取得；編號M部分、面積三三０點六二平
方公尺之土地，分歸被告乙○○取得；編號N部分、面積八二六
點六二平方公尺之土地，分歸被告申○○取得；編號O部分、面
積三三點一七平方公尺之土地，分歸被告丁○○取得；編號P部
分、面積六六點一九平方公尺之土地，分歸被告地○○取得；編
號Q部分、面積九九點二平方公尺之土地，分歸被告庚○○取得
；編號R部分、面積九九點二平方公尺之土地，分歸被告天○○
取得；編號S部分、面積三三０點六二平方公尺之土地，分歸被
告未○○取得；編號T部分、面積三四五五點一三平方公尺之土
地，分歸被告寅○○取得。
訴訟費用新臺幣貳萬壹仟柒佰參拾元，由兩造依應有部分之比例
分別負擔如附表所示之金額。
    事  實  及  理  由
一、本件被告丑○○、寅○○、天○○、未○○、辰○○、地○○、丁○○、庚○○、酉○○經合法通知，均未於最後言詞
    辯論期日到場，核無民事訴法第386條各款所列情形，爰依
    原告聲請，由其一造辯論而為判決。
二、原告起訴主張：緣坐落臺南市○區○○段37地號、地目墓、
    面積13,820.55平方公尺之土地（下稱系爭土地）為原告與
    被告等人所共有，應有部分比例各如附表所示。系爭土地之
    地目雖為墓，但屬都市計畫內之農業區，有都市計畫土地使
    用分區證明書可稽，並非農業發展條例第3條第11款所規定
    之耕地，自不受農業發展條例第16條耕地分割禁止之限制。
    系爭土地並無不能分割之情形，亦無不分割之特約，惟因無
    法達成自行協議分割，為此依據民法第823條第1項、第824
    條第2項之規定，請求法院判決分割如主文第1項所示。
三、被告方面：
  (一)被告丑○○、寅○○、辰○○、癸○○○、乙○○、戊○○
    、丙○○、地○○、丁○○、庚○○、天○○、甲○○、申
    ○○、蘇顏豔慧、子○○、卯○○、酉○○、己○○部分：
    同意分割，並同意依原告於民國97年6月24日所提之分割方
    案分割系爭土地。
  (二)被告未○○經合法通知，未於言詞辯論期日到場，亦未提出
    書狀或陳述。
四、本院之判斷：
  (一)按各共有人除因物之使用目的不能分割，或契約定有不分割
    之期限者外，得隨時請求分割共有物，民法第823條第1項定
    有明文，又按分割共有物之訴，係就有共有關係之共有物，
    以消滅共有關係為目的，予以分割，使共有人就共有物之一
    部分單獨取得所有權之形成訴訟。經查，系爭土地為兩造所
    共有，應有部分比例各如附表所示，而系爭土地之地目為墓
    ，並無因使用目的不能分割之情形，各共有人間亦無不得分
    割之特約等情，業據原告提出土地登記簿謄本、地籍圖及都
    市計畫土地使用分區證明書各1份為證，參以臺南市政府函
    覆本院：系爭土地經臺南市政府都市發展處查核為都市計畫
    農業區，自不屬農業發展條例第3條第11款所稱之耕地一情
    ，有臺南市政府97年4月21日南市建農字第09740032150號函
    附卷可佐，自堪信原告之主張為真實。揆諸上開規定，原告
    起訴請求分割系爭土地，自無不合，應予准許。
  (二)按法院為裁判分割前，應顧及公平、當事人之聲明、應有部
    分之比例與實際是否相當、共有物之客觀情狀、性質、價格
    與經濟價值、共有利益、各共有人之主觀因素與使用現狀、
    利害關係等因素為綜合判斷。經查：兩造共有之系爭土地上
    有貨櫃屋數棟、芒果樹、香蕉樹、雜樹及雜草等情，業據本
    院會同臺南市東南地政事務所測量人員至現場履勘，有勘驗
    筆錄及臺南市東南地政事務所97年6月3日東南地所測字第09
    70004878號函所附之複丈成果圖各1件在卷可稽（見本院卷
    一第107至110頁、第160頁）。本院審酌系爭土地上現無建
    物，雖有擺放貨櫃屋數棟，然其非定著物，分割後仍可移除
    ，並不會損害貨櫃屋之價值，被告蘇顏豔慧於本院履勘現場
    時亦表示貨櫃屋為其所有，供放置工程機具使用，分割後如
    需拆除，願意拆除等語屬實，有上開勘驗筆錄可憑，又系爭
    土地上雖有果樹，惟大部分土地均為雜樹及雜草，果樹之數
    量不多，經濟價值不高，況多數共有人（除被告未○○外）
    彼此協商後均同意原告於97年6月24日所提之分割方案，是
    本院審酌系爭土地之使用現況、經濟價值以及全體共有人之
    利益等情狀，爰將系爭土地分割如主文第1項所示。
五、末按法院為終局判決時，應依職權為訴訟費用之裁判，民事
    訴訟法第87條第1項定有明文，查本件訴訟標的價額業經核
    定為新臺幣（下同）529,462元，應徵收第一審裁判費5,730
    元，加計土地複丈費16,000元（上開費用均由原告預繳）後
    ，核其訴訟費用確定為21,730元。又本件雖准原告之請求而
    分割系爭土地，然分割方法係本院考量全體共有人之利益後
    依職權所為之決定，原告既為共有人之一，亦同受其利，若
    全由敗訴當事人負擔訴訟費用，顯失公平，爰審酌各共有人
    之應有部分比例，依民事訴訟法第80條之1規定，命勝訴之
    原告亦負擔部分之訴訟費用，併予確定如主文第2項所示。
六、據上論結，本件原告之訴為有理由，依民事訴訟法第385條
    第1項前段、第80條之1、第87條第1項，判決如主文。
中    華    民    國    98    年    3     月    26    日
                  民事第三庭    審判長法  官  高榮宏
                                      法  官  陳志成
                                      法  官  黃聖涵
以上正本係照原本作成
如對本判決上訴，須於判決送達後20日內向本院提出上訴狀
中    華    民    國    98    年    3     月    26    日
                                      書記官  朱小萍
附表
┌────┬───────┬─────────┐
│姓名    │應有部分      │ 應負擔訴訟費用額 │
│        │              │ 單位：新臺幣/元  │
├────┼───────┼─────────┤
│許昭治  │90000分之862  │208               │
├────┼───────┼─────────┤
│丑○○  │4分之1        │5,432             │
├────┼───────┼─────────┤
│寅○○  │4分之1        │5,432             │
├────┼───────┼─────────┤
│辰○○  │90000分之4306 │1,040             │
├────┼───────┼─────────┤
│癸○○○│90000分之3230 │780               │
├────┼───────┼─────────┤
│乙○○  │90000分之2153 │520               │
├────┼───────┼─────────┤
│戊○○  │90000分之2153 │520               │
├────┼───────┼─────────┤
│丙○○  │90000分之1078 │260               │
├────┼───────┼─────────┤
│地○○  │90000分之431  │104               │
├────┼───────┼─────────┤
│丁○○  │90000分之216  │52                │
├────┼───────┼─────────┤
│庚○○  │90000分之646  │156               │
├────┼───────┼─────────┤
│天○○  │90000分之646  │156               │
├────┼───────┼─────────┤
│甲○○  │90000分之2153 │520               │
├────┼───────┼─────────┤
│申○○  │90000分之5383 │1,300             │
├────┼───────┼─────────┤
│宇○○○│900分之105    │2,535             │
├────┼───────┼─────────┤
│子○○  │900分之22     │531               │
├────┼───────┼─────────┤
│卯○○  │90000分之2153 │520               │
├────┼───────┼─────────┤
│未○○  │90000分之2153 │520               │
├────┼───────┼─────────┤
│酉○○  │90000分之2584 │624               │
├────┼───────┼─────────┤
│己○○  │90000分之2153 │520               │
├────┴───────┴─────────┤
│訴訟費用額為21,730元                        │
│                                            │
└──────────────────────┘


司法院資訊處製作；財團法人民間司法改革基金會備份。
